【裁判字號】    95,判,1177
【裁判日期】    950731
【裁判案由】    營業稅
【裁判全文】
最  高  行  政  法  院  判  決
                                     95年度判字第01177號
上  訴  人  乙○○○○○○○○
                       （送達代收人甲○○
                         中壢市○○路400號3樓之2）
被 上訴 人  財政部臺灣省北區國稅局
代  表  人  許虞哲      送達處所同上
                       （送達代收人丙○○
                         桃園市○○路186號19樓）
上列當事人間因營業稅事件，上訴人對於中華民國94年1月20日
臺北高等行政法院92年度訴字第2892號判決，提起上訴，本院判
決如下：
    主  文
上訴駁回。
上訴審訴訟費用由上訴人負擔。
    理  由
壹、本件上訴人主張：上訴人於民國（下同）81年初，因經營不
    善，虧損嚴重，故呈半歇業狀態。同年4月間因付不出4月21
    日之應付票款，遂向廣信窯業股份有限公司（以下簡稱廣信
    公司）借資新臺幣（下同）669,000元周轉，並於4月30日歸
    還。嗣廣信公司為確保權益，隨即拒供上訴人貨物，並提前
    終止雙方之經銷關係。為此，上訴人於5月10日對外宣佈停
    止營業，並於7月17日完成法定歇業手續。對以上事實，原
    判決亦不否認，倘上訴人於8月至12月間仍有400餘萬元營業
    額，何須停止營業，故原判決認定上訴人於申請歇業期間仍
    繼續營業，實有違經驗法則。又廣信公司與上訴人終止經銷
    合約後，隨即在81年6月25日與梁義實業有限公司（以下簡
    稱梁義公司）重新簽約，確立經銷關係，因當時梁義公司尚
    未取得合法營業執照，亦未在銀行設立帳戶，遂向上訴人借
    用支票，惟上訴人並未實際貸予任何款項，原判決將上開借
    用空白支票之行為認定為借貸，實有重大誤會，亦有違經驗
    法則。乃梁義公司從81年6月起至12月份止，共借用上訴人
    新竹區中小企業銀行北中壢分行第3499帳號之空白支票7張
    ，用以給付廣信公司貨款及保證金，面額計2,198,957元，
    其中保證金計1,325,277元，而梁義公司81年6月至12月實際
    營業額計873,680元，上述事實均經梁義公司負責人梁進義
    承認在案，原判決卻視而不見，以廣信公司於84年間前後矛
    盾、含糊其詞之陳述，作為認定本件事實之依據，明顯違反
    證據法則。況廣信公司董事長許富雄因未實際參與業務經營
    ，對業務往來情形不了解，乃於財政部筆錄中誤認，與梁義
    公司之交易係與上訴人之交易，惟其事後已書面聲明更正，
    並於原審證稱將梁義公司81年6至12月份營業額計873,680元
    ，誤認為上訴人所銷售等語。未料，原判決卻以之為事後迴
    護之詞，不予採納；惟上訴人認為，倘原判決不採納許富雄
    之證詞，理應全部否定其證據效力，而不得選擇性採用；此
    原判決不採納許富雄對上訴人有利之證詞，明顯違反證據法
    則，爰請求廢棄原判決。
貳、被上訴人則以：本件違章事實有賦稅署稽核報告節略及案關
    證據資料影本、涉案上游供應商廣信公司負責人許富雄談話
    筆錄、上訴人新竹區中小企業銀行北中壢分行支票存款3499
    號帳戶於81年度開立94197號等13張支票存入廣信公司等資
    料附卷佐證。本案84年10月24目臺財稅第841718364號函說
    明二通報廣信公司等81年度涉違章漏稅情節為：廣信公司銷
    貨未依規定給與他人憑證之違章金額計54,402,055元，另有
    漏銷18,523,892元（含稅）；駿揚磁磚行（即上訴人）以其
    前手開立之發票交付與實際交易之買受人（漏進漏銷）金額
    8,075,887元。又廣信公司負責人許富雄84年3月8日於賦稅
    署所作談話筆錄坦承該公司係採各區經銷商制度，上訴人為
    其經銷商，上訴人之新竹區中小企業銀行北中壢分行支存
    3499號帳戶，於81年度開出支票94197等13張存入廣信公司
    之一銀大溪分行悵戶，其性質係貨款，但部分有商品貨款保
    證支票，該公司因會計人員疏失，81年度未依規定開發票給
    各經銷商，而跳開發票交付與實際交易之買受人，金額計54
    ,402,055元，又同年度銷貨另有漏開發票金額計18,523,892
    元等情。再查本件涉案上游廣信公司涉嫌跳開發票逃漏營業
    稅案，業經最高行政法院90年5月24日90年度判字第891號判
    決確定有案。至梁義公司負責人梁進義於原審審理時證稱，
    其借用上訴人之支票帳戶外，並向上訴人借款支應票款，事
    後均已歸還云云，惟並無法提供具體帳證、貨物簽收紀錄及
    資金償還紀錄已證其說，梁義公司所述顯難採據。另廣信公
    司負責人許富雄證稱，其僅掛名而已，實際業務係莊嘉雄負
    責，而莊嘉雄84年5月16日於賦稅署談話筆錄時明列各區經
    銷商，依該明細表顯示桃園區經銷商代號133為駿揚磁磚行
    ，並未及其他商號，且廣信公司事後翻異前詞指稱133並
    非專指駿揚磁磚行乙節，經最高行政法院以並無證據足資證
    明，難謂可採為由，論駁有案。乃上訴人主張各節，前經原
    判決業已詳為審酌論駁在案，其為判決確定之事實，並無有
    違背法令，要難符合行政訴訟法第242條規定之要件等語，
    資為抗辯。
參、原審斟酌全辯論意旨及調查證據之結果，以：本件上訴人於
    81年7月至12月間經營磁磚買賣，營業額計4,161,898元（含
    稅），未依法取得進項憑證，又於銷售貨物時，亦未給予他
    人憑證之事實，有上訴人新竹區中小企業銀行北中壢分行支
    票存款3499號帳戶，於81年度開立94197號等13張支票存入
    廣信公司帳戶附原處分卷足憑，洵堪認定。廣信公司負責人
    許富雄於84年3月8日在被上訴人稽核組陳稱略以「問：駿揚
    磁磚行之新竹區中小企業銀行北中壢分行支存3499號帳戶，
    於81年度開立94197號等13張支票存入廣信公司之一銀大溪
    分行帳戶，其性質如何請略述之？答：上述支票係貨款，但
    部分有商品貨款保證支票。」、「本公司因會計人員疏失，
    致81年度未依規定開發票給各區經銷商，而跳開發票交付與
    實際交易之買受人，金額總計54,402,055元。．．．」等語
    ；另時任廣信公司總經理莊嘉雄（於原審審理中業已死亡，
    是原審無從傳訊）84年5月16日在被上訴人稽核組陳稱略以
    ：「駿揚磁磚行，其經銷代號為『133』，81年度與本公司
    訂有經銷合約，雖有設定抵押，但無提供保證支票。」等語
    ；有談話紀錄影本2份在卷可考；查本件涉案上游廣信公司
    涉嫌跳開發票逃漏營業稅，業經最高行政法院90年5月24日
    90年度判字第891號判決確定有案，廣信公司雖稱：「．．
    ．指稱駿揚磁磚行於81年7月27日正式辦理歇業在案，上訴
    人與其81年度之交易額僅600,002元，均已開立發票；另如
    前所述，上訴人以代號『133』來統計管理桃園區的市場銷
    售情況，故該代號當然也包括由上訴人自行銷售之部分，而
    與駿揚磁磚行絲毫無關之交易，是以被上訴人指稱上訴人跳
    開發票8, 075,887元，自屬不實」云云，惟最高行政法院判
    決理由則以「上訴人之代表人已就上訴人所開立之統一發票
    註記欄所載代號『133』，陳明係指駿揚磁磚行，上訴人嗣
    翻異前詞，謂此部分係指上訴人自行出售貨物云云，並無證
    據足資證明，難謂可採。」為由判決駁回廣信公司所言，有
    最高行政法院判決書一份在卷可按；足認許富雄於原審93年
    12月20日行準備程序時證稱「我只是掛名登記而已，沒有實
    際處理業務，．．，我在財政部所作的說明可能有錯誤，我
    其實並不清楚業務，他們突然問我，我就說有，我不知道其
    中的利害關係。」等語，仍屬事後迴護之詞，尚難可採。莊
    嘉雄既謂駿揚磁磚行於81年度與廣信公司訂有經銷合約，但
    無提供保證支票等語；足認上訴人新竹區中小企業銀行北中
    壢分行支票存款3499號帳戶，於81年度開立94197號等支票
    存入廣信公司，應屬上訴人支付廣信公司之貨款。至梁進義
    於原審行準備程序中雖證稱略以：「．．．駿揚磁磚行7月
    間解散，8月間廣信有一個業務員來和我接洽，我們說好如
    果有貨底就和他交易，所以我就成立梁義公司，大約81年9
    、10月間才開始運作。當時我沒有票可以用，便問彭添壽可
    否將新竹商業銀行帳戶的票繼續給我用，彭添壽和我姊夫是
    十多年的好朋友，所以便答應我。」、「．．。我和廣信簽
    約後，有支付保證金，也是用駿揚的票，那個帳號就是我在
    使用，後來有還款給駿揚。駿揚磁磚行81年7月確實已經解
    散沒有再作，至於8、9月間還有駿揚的票開出去，可能是廣
    信的要求事先開票預付貨款。．．．。」等語；查梁進義雖
    與廣信公司81年6月25日簽訂經銷合約書，惟並無法提供具
    體帳證、貨物簽收記錄以證其說；所謂資金係向上訴人所借
    ，然400餘萬元並非小數目，如何償還，亦未能舉證說明之
    ，是梁進義上開證言，亦難可採。綜上所述，原處分核定補
    徵上訴人營業稅198,186元，並按所漏稅額處3倍之罰鍰計59
    4,500元（計至百元止）；另按上訴人未依規定取得他人憑
    證總額處5%罰鍰計198,186元，合計罰鍰792,686元，依法並
    無不合，訴願決定予以維持，亦無違誤，乃判決駁回上訴人
    在原審之訴。
肆、本院查：（一）、按「在中華民國境內銷售貨物或勞務及進
    口貨物，均應依本法規定課徵營業稅。」、「營業人之總機
    構及其他固定營業場所，應於開始營業前，分別向主管稽徵
    機關申請營業登記。」、「營業人有左列情形之一者，主管
    稽徵機關得依照查得之資料，核定其銷售額及應納稅額並補
    徵之：一、．．三、未辦妥營業登記，即行開始營業，或已
    申請歇業仍繼續營業，而未依規定申報銷售額者。．．」及
    「納稅義務人有左列情形之一者，除追繳稅款外，按所漏稅
    額處1倍至10倍罰鍰，並得停止其營業：一、未依規定申請
    營業登記而營業者。」，分別為行為時營業稅法第1條、第
    28條、第43條第1項第3款及第51條第1款所明定。又按「營
    利事業依法規定應給與他人憑證而未給與，應自他人取得憑
    證而未取得，或應保存憑證而未保存者，應就其未給與憑證
    、未取得憑證或未保存憑證，經查明認定之總額，處5%罰鍰
    。」為稅捐稽徵法第44條所明定。本件上訴人於81年7月至
    12月間涉嫌未辦營業登記擅行經營磁磚買賣業務，營業額計
    4,161,898元（含稅），未依法取得進項憑證，又於銷售貨
    物時，亦未給予他人憑證，致同額漏進漏銷，案經財政部賦
    稅署（以下簡稱賦稅署）於83年7月22日查獲，乃檢附稽核
    報告節略及案關證據資料影本移由被上訴人審理結果，核定
    補徵上訴人營業稅198,186元，並按所漏稅額處3倍之罰鍰計
    594,500元（計至百元止）；另按上訴人未依規定取得他人
    憑證總額處5%罰鍰計198,186元，合計罰鍰792,686元。上訴
    人不服，申經復查、訴願、行政訴訟，均遭駁回，遂提起本
    件上訴。原判決關於上訴人未辦營業登記擅行經營磁磚買賣
    業務，另未依法取得進項憑證，又於銷售貨物時，亦未給予
    他人憑證，致同額漏進漏銷之違章事實，證據取捨，以及上
    訴人在原審之主張如何不足採等事項均已詳為論斷。（二）
    、綜上所述，原判決認原處分認事用法，尚無違誤，維持原
    處分及訴願決定，而駁回上訴人在原審之訴，其所適用之法
    規與該案應適用之現行法規並無違背，與解釋判例，亦無牴
    觸，並無所謂原判決有違背法令之情形；又證據之取捨與當
    事人所希冀者不同，致其事實之認定亦異於該當事人之主張
    者，不得謂為原判決有違背法令之情形。上訴人對於業經原
    判決詳予論述不採之事由再予爭執，核屬法律上見解之歧異
    ，要難謂為原判決有違背法令之情形。本件上訴論旨，仍執
    前詞，指摘原判決違誤，求予廢棄，難認有理由，應予駁回
    。
據上論結，本件上訴為無理由，爰依行政訴訟法第255條第1項、
第98條第3項前段，判決如主文。
中    華    民    國    95    年    7     月    31    日
                  第一庭審判長法  官  葉  振  權
                              法  官  陳  秀  美
                              法  官  劉  鑫  楨
                              法  官  梁  松  雄
                              法  官  劉  介  中
以  上  正  本  證  明  與  原  本  無  異
中    華    民    國    95    年    7     月    31    日
                              書記官  陳  盛  信


司法院資訊處製作；財團法人民間司法改革基金會備份。
